臺灣士林地方法院民事裁定
111年度消債職聲免字第2號
債  務  人  陳玉梅  
代  理  人  林永頌律師（法扶律師）
複  代理人  陳傑明律師（法扶律師）
上列債務人聲請清算事件，本院裁定如下：
    主  文
債務人陳玉梅不免責。
    理  由
一、按法院為終止或終結清算程序之裁定確定後，除別有規定外
    ，應以裁定免除債務人之債務；消費者債務清理條例（下稱
    消債條例）第132條定有明文。次按法院裁定開始清算程序
    後，債務人有薪資、執行業務所得或其他固定收入，扣除自
    己及依法應受其扶養者所必要生活費用之數額後仍有餘額，
    而普通債權人之分配總額低於債務人聲請清算前二年間，可
    處分所得扣除自己及依法應受其扶養者所必要生活費用之數
    額者，法院應為不免責之裁定；但債務人證明經普通債權人
    全體同意者，不在此限；復為消債條例第133條所明定。另
    按債務人有下列各款情形之一者，法院應為不免責之裁定，
    但債務人證明經普通債權人全體同意者，不在此限：一、於
    七年內曾依破產法或本條例規定受免責。二、故意隱匿、毀
    損應屬清算財團之財產，或為其他不利於債權人之處分，致
    債權人受有損害。三、捏造債務或承認不真實之債務。四、
    聲請清算前二年內，因消費奢侈商品或服務、賭博或其他投
    機行為，所負債務之總額逾聲請清算時無擔保及無優先權債
    務之半數，而生開始清算之原因。五、於清算聲請前一年內
    ，已有清算之原因，而隱瞞其事實，使他人與之為交易致生
    損害。六、明知已有清算原因之事實，非基於本人之義務，
    而以特別利於債權人中之一人或數人為目的，提供擔保或消
    滅債務。七、隱匿、毀棄、偽造或變造帳簿或其他會計文件
    之全部或一部，致其財產之狀況不真確。八、故意於財產及
    收入狀況說明書為不實之記載，或有其他故意違反本條例所
    定義務之行為，致債權人受有損害，或重大延滯程序；亦為
    消債條例第134條所明定。
二、經查：
  ㈠債務人於民國108年9月18日依消債條例向本院聲請前置調解
    ，嗣調解不成立而向本院聲請清算，經本院以109年度消債
    清字第1號裁定自109年9月17日17時起開始清算程序，並於1
    10年10月29日以109年度司執消債清字第44號裁定清算程序
    終結等情，經調閱前開案卷查核明確，依首揭規定，本院應
    裁定是否准許債務人免責。
　㈡本件普通債權人之債權額及依清算程序之分配額依次詳如附
    表A、B欄所示。另經詢問全體無擔保債權人，對於債務人是
    否應予免責一節表示意見，全體債權人均未表示同意債務人
    免責。
　㈢債務人並無消債條例第134 條各款之事由：
　　債權人請求調查債務人有無消債條例第134條各款不免責事
    由，惟本院依職權調查結果並無此部分事證可資證明，本件
    核無消債條例第134條各款事由，首堪認定。
　㈣債務人有消債條例第133條之事由：　
  ⒈查債務人自陳其自本院裁定開始清算程序後，每月有薪資固
    定收入，扣除每月必要生活費用之數額後仍有餘額（詳見本
    院卷第73至74頁），足認其固定收入扣除必要生活費用後，
    尚有餘額得以提出予普通債權人受償。而依債務人陳報其聲
    請清算前2年間（即106年9月18日至108年9月17日）總實領
    薪資為新臺幣（下同）792,310元（見108年度司消債調字第
    399號卷第8至9頁、109年度消債清字第1號卷第30頁），此
    節亦為債務人所不爭執（見本院卷第132頁）；而債務人復
    同意該段期間之必要生活費用以臺北市106年至108年度每人
    每月最低生活費1.2倍計算（見本院卷第133頁），依序約為
    18,652元、19,388元、19,896元計算，合計為466,432元（
    計算式：18,652元*4+19,388元*12+19,896元*8=466,432元
    ）。
  ⒉綜上，債務人聲請前2年間必要生活費為466,432元，聲請前2
    年可處分所得792,310元，扣除必要生活費用後，餘額為325
    ,878元（見附表E欄）。其普通債權人之分配總額為0元（見
    附表B欄），低於該餘額，不足之應受分配額如附表F欄所示
    。債務人並未證明經普通債權人全體同意免責，依消債條例
    第133條規定，應為債務人不免責之裁定。
三、從而，本院審酌債務人收入及支出狀況，與其積欠債務之內
    容、原因，認債務人並無消債條例第134條各款事由存在，
    惟確有消債條例第133條所定情事，且未經普通債權人全體
    同意其免責。揆諸首揭規定及說明，應為不免責之裁定。
四、爰裁定如主文。
中　　華　　民　　國　　111 　年　　4 　　月　　12　　日
                  民事第三庭  法  官  陳菊珍
以上正本係照原本作成。 
如對本裁定抗告，應於裁定送達後10日內向本院提出抗告狀，並
繳納抗告費新臺幣1,000 元。
中　　華　　民　　國　　111 　年　　4 　　月　　12　　日
                              書記官  張淑敏
附錄：
一、消費者債務清理條例第141條
    債務人因第133條之情形，受不免責之裁定確定後，繼續清
    償達該條規定之數額，且各普通債權人受償額均達其應受分
    配額時，得聲請法院裁定免責。
    法院依第133條規定為不免責裁定，裁定正本應附錄前項、
    第142條規定，及債務人嗣後聲請裁定免責時，須繼續清償
    各普通債權之最低應受分配額之說明。
    第67條第2項規定，於債務人依第1項規定繼續清償債務，準
    用之。 
二、消費者債務清理條例第142條
    法院為不免責或撤銷免責之裁定確定後，債務人繼續清償債
    務，而各普通債權人受償額均達其債權額之百分之二十以上
    者，法院得依債務人之聲請裁定免責。
    前條第3項規定，於債務人依前項規定繼續清償債務，準用
    之。
三、本件債務人嗣後聲請裁定免責時，須：⑴繼續清償各普通債
    權人之最低應受分配額如附表E欄（亦即再清償F欄所示金額
    ）；或⑵繼續清償至各普通債權人受償額均達其債權額之20%
    以上，即如附表G欄（亦即再清償H欄所示金額）。